【裁判字號】    99,台上,6925
【裁判日期】    991104
【裁判案由】    違反毒品危害防制條例
【裁判全文】
最高法院刑事判決            九十九年度台上字第六九二五號
上  訴  人  甲○○
上列上訴人因違反毒品危害防制條例案件，不服台灣高等法院中
華民國九十九年九月三日第二審判決（九十九年度上訴字第二九
七二號，起訴案號：台灣板橋地方法院檢察署九十九年度毒偵字
第二六九九號），提起上訴，本院判決如下：
    主  文
上訴駁回。
    理  由
按刑事訴訟法第三百七十七條規定，上訴於第三審法院，非以判
決違背法令為理由，不得為之。是提起第三審上訴，應以原判決
違背法令為理由，係屬法定要件。如果上訴理由書狀並未依據卷
內訴訟資料，具體指摘原判決不適用何種法則或如何適用不當，
或所指摘原判決違法情事，顯與法律規定得為第三審上訴理由之
違法情形，不相適合時，均應認其上訴為違背法律上之程式，予
以駁回。本件原判決係以不服地方法院之第一審判決而上訴者，
應向管轄第二審之高等法院為之。上訴書狀應敘述具體理由，上
訴書狀未敘述上訴理由者，應於上訴期間屆滿後二十日內補提理
由書於原審法院，逾期未補提者，原審法院應定期間先命補正；
第二審法院認為上訴書狀未敘述理由或上訴有第三百六十二條前
段之情形者，應以判決駁回之，但其情形可以補正而未經原審法
院命其補正者，審判長應定期間先命補正，刑事訴訟法第三百六
十一條、第三百六十七條，分別定有明文。所謂上訴書狀應敘述
具體理由，必係依據卷內既有訴訟資料或提出新事證，指摘或表
明第一審判決有何採證認事、用法或量刑等足以影響判決本旨之
不當或違法，而構成應予撤銷之具體事由，始克當之；倘僅泛言
原判決認定事實錯誤、違背法令、量刑失之過重或輕縱，而未依
上揭意旨指出具體事由，或形式上雖已指出具體事由，然該事由
縱使屬實，亦不足以認為原判決有何不當或違法者（例如：對不
具有調查必要性之證據，法院未依聲請調查亦未說明理由，或援
用證據不當，但除去該證據仍應為同一事實之認定），皆難謂係
具體理由，俾與第二審上訴制度旨在請求第二審法院撤銷、變更
第一審不當或違法之判決，以實現個案救濟之立法目的相契合，
並節制濫行上訴。是以上訴人之上訴書狀或補提之上訴理由書，
雖有敘述上訴理由，然並未具體敘述第一審判決有上述違法、不
當情形，即與未敘述具體理由無異，其所為上訴，即不符合上訴
之法定要件。經查，本件第一審法院適用簡式審判程序，依憑上
訴人甲○○之自白、台北縣政府警察局海山分局毒品案件尿液檢
體編號及姓名對照表、台灣檢驗科技股份有限公司出具之濫用藥
物檢驗報告，認上訴人明知海洛因為毒品危害防制條例所列之第
一級毒品，不得非法持有、施用，仍基於施用海洛因之犯意，於
民國九十八年二月二十五日晚上十時許，在台北縣新莊市某加油
站公共廁所內，以香煙點燃之方式，施用海洛因一次；另以上訴
人之前案紀錄表，說明渠曾於八十九年間因施用第一級、第二級
毒品案件，經台灣板橋地方法院以八十九年度毒聲字第六六七九
號裁定送觀察、勒戒後，認有繼續施用毒品之傾向，復經同院以
九十年度毒聲字第一三六一號裁定施以強制戒治，於九十一年三
月二十七日執行完畢出所，又於九十一年間因施用第一級、第二
級毒品案件，經同院以九十一年度毒聲字第三三二四號裁定施以
強制戒治，於九十二年一月九日因法律修正釋放，上開犯行並經
檢察官起訴，經同院以九十一年度訴字第二二六三號判決判處有
期徒刑六月、七月，並定應執行刑為有期徒刑一年確定，上訴人
於強制戒治完畢釋放後，五年內再犯施用毒品案件，經法院判處
罪刑確定，則其再犯本件施用毒品案件，即非屬毒品危害防制條
例第二十條第三項所稱「五年後再犯」之情形，檢察官自應依法
追訴，因而論以上訴人施用第一級毒品（累犯）罪刑。並審酌上
訴人前有多次竊盜及毒品前科，顯示素行不佳，屢經強制戒治、
判刑、執行，經減刑而得提前出監，仍未思改過自新而再犯本案
，經查獲後復行逃匿，顯存僥倖心理，足見其先前所受保安處分
及刑之執行、減刑之寬典，均未收矯治、警惕及鼓勵自新之效，
上訴人既無確實戒毒之決心，已難自拔，自應施以相當之刑罰，
以期收教化之功能，兼衡其經通緝到案後，於審判程序中自知事
證明確而坦承犯行，且其施用毒品犯行所生危害，主要以自戕身
心健康為主，對於他人生命、身體、財產等法益，尚未查得重大
直接危害等一切情狀，量處有期徒刑一年等情，均已詳敘其所憑
之證據、認定理由及量刑依據。上訴人不服，提起第二審上訴，
其理由略謂上訴人對於多次違反毒品危害防制條例規定頗感無奈
，其為戒除毒癮，曾自鎖房內足不出戶約一月，因效果不彰，即
於九十七年十二月起至九十八年一月止，至署立板橋醫院接受美
沙酮治療，治療期間雖倍感折磨，但仍強忍痛苦喝了一年美沙酮
，方漸漸戒除毒癮，未料一個月後因遇見友人，才又犯下本件施
用第一級毒品犯行，但上訴人於偵、審中已坦白承認，第一審法
院亦改依簡式審判程序審理，卻未就所述上開事證予以調查，遽
判處其一年有期徒刑，實難甘服；上訴人自入監服刑迄今，早無
毒癮，伊確實想遠離毒品，不容置疑，本案應係最後一次犯行，
因伊已答應妻小迨本案服刑期滿後，即要回老家種水果為生，侍
奉年邁多病之母親，爰請審酌上訴人確實有心戒除毒癮，賜予自
新機會，從寬量刑云云。惟按量刑係法院就繫屬個案犯罪之整體
評價，為事實審法院得依職權自由裁量之事項，量刑判斷當否之
準據，應就判決之整體觀察為綜合考量，苟已斟酌刑法第五十七
條各款所列情狀，而未逾越法定刑度，如無偏執一端，致有明顯
失出失入之恣意為之情形，上級審法院即不得單就量刑部分遽指
為不當或違法。本件第一審判決就如何量定上訴人宣告刑之理由
，業已依刑法第五十七條所列各款情形，說明其審酌量刑之理由
，並未逾越職權，亦未違反比例原則，亦無其他失出或失入之違
法或失當之處，上訴人置第一審判決前開論述於不顧，徒憑己意
，任指其量刑過重，所述無非對本件犯行深表悔悟及純屬其個人
主觀上對法院量刑之期盼，尚不足以影響原判決之本旨，其所執
上訴理由，顯非依據卷內既有訴訟資料或提出新事證，指摘或表
明第一審判決有何採證認事、用法或量刑等足以影響判決本旨之
不當或違法，而構成應予撤銷之具體事由。揆諸上開規定及說明
，上訴人之第二審上訴理由顯非具體，而不合法律上程式，乃不
經言詞辯論，予以判決駁回。就形式上觀察，原判決要無採證論
述違背經驗法則、論理法則或理由不備等違背法令之情形。上訴
意旨對於原判決上開認所持第二審上訴理由並非具體之論斷，並
未說明究有何違背法令情形，徒憑同上第二審上訴理由，再事爭
執，漫指原判決違背法令，要不能認係適法之第三審上訴理由。
依上揭說明，本件上訴顯屬違背法律上之程式，應予駁回。
據上論結，應依刑事訴訟法第三百九十五條前段，判決如主文。
中    華    民    國  九十九  年   十一   月    四    日
                      最高法院刑事第十二庭
                          審判長法官  黃  一  鑫  
                                法官  張  春  福  
                                法官  林  勤  純  
                                法官  陳  國  文  
                                法官  宋  明  中  
本件正本證明與原本無異
                                      書  記  官  
中    華    民    國  九十九  年   十一   月   十六   日
                                                      v

司法院資訊處製作；財團法人民間司法改革基金會備份。
